【裁判字號】    99,聲,1706
【裁判日期】    990514
【裁判案由】    聲請定應執行之刑
【裁判全文】
臺灣臺中地方法院刑事裁定              99年度聲字第1706號
聲  請  人  臺灣臺中地方法院檢察署檢察官
受  刑  人  甲○○
上列聲請人因受刑人數罪併罰有二裁判以上，聲請定其應執行之
刑（99年度執聲字第1266號），本院裁定如下：
    主  文
甲○○因犯如附表所示各罪所處之刑，應執行有期徒刑捌月又拾
伍日，如易科罰金，以銀元佰元即新臺幣玖佰元折算壹日。
    理  由
一、按數罪併罰，有二裁判以上者，依第五十一條之規定，定其
    應執行之刑，刑法第53條定有明文。又數罪併罰，分別宣告
    其罪之刑，如宣告多數有期徒刑者，於各刑中之最長期以上
    ，各刑合併之刑期以下，定其刑期。但不得逾三十年，刑法
    第51條第5款亦定有明文。而按行為後法律有變更者，適用
    行為時之法律。但行為後之法律有利於行為人者，適用最有
    利於行為人之法律，為刑法第2條第1項所明定。又依刑法第
    51條定應執行刑時，如裁判確定前所犯數罪，其中一罪在新
    法施行前者，亦應為新舊法比較（最高法院95年5月23日第8
    次刑事庭會議決議參照），查：
(一)、受刑人甲○○於裁判確定前如附表編號3至7所示之罪，均係
    於民國95年7月1日之前犯之者，自應為新舊法之比較。刑法
    第51條業於94年2月2日修正公布，而罰金罰鍰提高標準條例
    第2條亦經總統於95年5月17日以華總一義字第09500069791
    號令公布刪除，並均自95年7月1日施行。修正後刑法第51條
    第5款規定：數罪併罰，分別宣告其罪之刑，宣告多數有期
    徒刑者，於各刑中之最長期以上，各刑合併之刑期以下，定
    其刑期，但不得逾三十年；修正前刑法第51條第5款則規定
    ：數罪併罰，分別宣告其罪之刑，宣告多數有期徒刑者，於
    各刑中之最長期以上，各刑合併之刑期以下，定其刑期，但
    不得逾二十年；是修正後刑法第51條第5款規定並無較有利
    於受刑人之情形。
(二)、另刑法第41條亦於95年7月1日修正公布施行，修正後刑法第
    41條第1項前段規定：「犯最輕本刑為五年以下有期徒刑以
    下之刑之罪者，而受六個月以下有期徒刑或拘役之宣告者，
    得以新臺幣一千元、二千元或三千元折算一日，易科罰金」
    ；修正前刑法第41條第1項前段則規定：「犯最重本刑為五
    年以下有期徒刑以下之刑之罪，而受六個月以下有期徒刑或
    拘役之宣告，因身體、教育、職業、家庭之關係或其他正當
    事由，執行顯有困難者，得以一元（按：指銀元，以下同）
    以上三元以下折算一日，易科罰金」。又修正前罰金罰鍰提
    高標準條例第2條係規定：「依刑法第四十一條易科罰金或
    第四十二條第二項易服勞役者，均就其原定數額提高為一百
    倍折算一日；法律所定罰金數額未依本條例提高倍數，或其
    處罰法條無罰金刑之規定者，亦同」。依受刑人行為時易科
    罰金之折算標準，經提高後，係以銀元300元折算1日，再依
    現行法規所定貨幣單位折算新臺幣條例第2條規定「現行法
    規所定金額之貨幣單位為圓、銀元或元者，以新臺幣元之三
    倍折算之」折算為新臺幣後，得以新臺幣300元以上新臺幣
    900元以下折算1日，較之修正後刑法第41條第1項前段規定
    ，得以新臺幣1000元、2000元或3000元折算1日之規定，自
    以行為時法即95年7月1日修正前之刑法第41條第1項為有利
    於受刑人。而刑法第41條再於98年1月21日修正公布並施行
    ，該次修正之刑法第41條第8項規定：「第一項至第三項規
    定於數罪併罰，其應執行之刑未逾六個月者，亦適用之」。
    惟司法院於98年6月19日作成釋字第662號解釋，解釋文謂：
    「中華民國94年2月2日修正公布之現行刑法第41條第2項，
    關於數罪併罰，數宣告刑均得易科罰金，而定應執行之刑逾
    6個月者，排除適用同條第1項得易科罰金之規定部分，與憲
    法第23條規定有違，並與本院釋字第366號解釋意旨不符，
    應自解釋公布之日起失其效力」。立法者爰再於98年12月30
    日修正第8項規定，以符合釋字第662號解釋意旨。從而，修
    正後刑法第41條第8項修正為：「第一項至第四項及第七項
    之規定，於數罪併罰之數罪均得易科罰金或易服社會勞動，
    其應執行之刑逾六月者，亦適用之」。經比較新舊法結果，
    以新法較有利受刑人，自應適用98年12月30日修正後刑法第
    41條第8項規定，就定其應執行刑部分，諭知易科罰金之折
    算標準。
二、本件受刑人甲○○因犯如附表所示之7罪，均經本院判決確
    定在案，有上開案件判決書及臺灣高等法院被告前案紀錄表
    等附卷可稽。
三、茲檢察官聲請定應執行之刑並諭知易科罰金之折算標準，本
    院認為本件聲請與首揭法條規定尚無不合，應予准許。爰依
    爰依刑事訴訟法第477條第1項，刑法第2條第1項、第53條、
    （95年7月1日修正前）第51條第5款、（95年7月1日修正前
    ）第41條第1項前段、（98年12月30日修正後）第8項，修正
    廢止前之罰金罰鍰提高標準條例第2條，現行法規所定貨幣
    單位折算新臺幣條例第2條，裁定如主文。
中    華    民    國    99    年    5    月     14    日
              刑事第三庭  法      官  李慧瑜
上正本證明與原本無誤。
如不服本裁定，應於送達後五日內，向本院提出抗告狀（併附繕
本）。
中    華    民    國    99    年    5    月     14    日
                          書  記  官  張雅慧
附表：受刑人甲○○定應執行刑案件一覽表

司法院資訊處製作；財團法人民間司法改革基金會備份。
